【裁判字號】    85,台上,48
【裁判日期】    850112
【裁判案由】    損害賠償
【裁判全文】
最高法院民事判決                                  八十五年度台上字第四八號
    上   訴   人  甲○○
    被  上訴  人  聖岱實業股份有限公司
    兼法定代理人  乙○○
    被  上訴  人  高宏田
                  陳永河
右當事人間請求損害賠償事件，上訴人對於中華民國八十四年六月十二日台灣高等法
院台中分院判決（八十三年度勞訴字第一號），提起上訴，本院判決如左：
    主  文
原判決除假執行部分外廢棄，發回台灣高等法院台中分院。
    理  由
本件上訴人主張：伊自民國八十一年七月二十七日起任職於被上訴人聖岱實業股份有
限公司（下稱聖岱公司）擔任設計繪圖之工作，被上訴人乙○○為該公司董事長，高
宏田、陳永河分別擔任該公司開發課長、管理部經理，渠等竟於八十三年四月十四日
違法將伊解僱，違反勞動基準法、勞資爭議處理法第七條、國家總動員法第十一條及
廠礦工人受僱解僱辦法第一條後段之規定，爰依侵權行為之法律關係，提起本件訴訟
等情。先位聲明：求為確認伊與聖岱公司間未給付伊資遣費前僱傭關係存在，聖岱公
司應給付伊新台幣（下同）六萬零二百八十元（八十三年度端午節、中秋節及年終獎
金），及自八十三年四月九日起至僱傭關係終止時止，按月給付伊三萬零一百四十元
並加給法定遲延利息之判決。備位聲明：求為命被上訴人自八十三年四月九日起按月
連帶給付伊三萬零一百四十元及其法定遲延利息，及被上訴人應給付八十三年度端午
節、中秋節及年終獎金共六萬零二百八十元之判決。
被上訴人則以：上訴人於八十三年四月九日、十一日、十二日、十三日均未請假而不
上班（四月十日為例假日），無故連續曠工三天以上，伊公司依勞動基準法第十二條
第六款，及伊公司獎懲規則第一條第六款規定，依序簽報核定解僱上訴人，於法有據
等語，資為抗辯。
原審將上訴人之訴（含先位及備位部分）駁回，無非以：被上訴人高宏田於八十三年
四月八日係對上訴人之繪圖設計加以糾正，此項糾正本屬上訴人職務上應服從之範圍
，雖兩人言語不合，尚難憑此認定高宏田以強暴、脅迫、拘禁或非法方法強制上訴人
從事勞動，自無違反勞動契約或勞工法令有損害勞工權益之虞情形，自與勞動基準法
第十四條第六款規定勞工得不經預告終止之要件不相符合。況上訴人已自承被上訴人
高宏田及其他人員並未表示將伊解僱，係因洞悉高宏田之意圖，自行自八十三年四月
九日起未上班，有上訴人之考勤表在卷可稽，上訴人自行離職後，被上訴人高宏田為
單位主管，以上訴人無正當理由繼續曠工達三日以上，呈請上級解僱，亦有簽呈附卷
可憑，陳永河係聖岱公司管理部經理，職司人事總務業務，依所屬主管人事人員之簽
報，核轉上級，為職務上之正當行為，上訴人所提出證據，無從證明被上訴人高宏田
、陳永河、乙○○有犯勞動基準法、妨害國家總動員懲罰暫行條例第八條第三款之罪
，其自訴高宏田、陳永河、乙○○違反勞動基準法案件，亦經法院判決無罪確定在案
，有一、二、三審刑事判決附卷可憑。按無正當理由繼續曠工三日以上，雇主得不經
預告終止契約，勞動基準法第十二條第一項第六款定有明文，聖岱公司之獎懲條例第
一條第六款亦有相同之規定。上訴人無正當理由連續於八十三年四月九、十一、十二
、十三日曠工（四月十日為例假日），從而聖岱公司依上開規定終止契約，將上訴人
解僱，並無違反勞動基準法或其他妨害國家總動員懲罰暫行條例之情事，亦無侵權行
為可言。上訴人依侵權行為之法律關係，訴請確認其與聖岱公司僱傭關係存在及給付
薪資及獎金等（含先位聲明及備位聲明），自屬無據，不能准許等詞，為其判斷之基
礎。
惟按刑事判決所為事實之認定，於為獨立民事訴訟之裁判時本不受其拘束，而民事法
院雖得依自由心證，以刑事判決認定之事實為民事判決之基礎，然依民事訴訟法第二
百二十二條第二項之規定，應就其斟酌調查該刑事判決認定事實之結果所得心證之理
由，記明於判決，未記明於判決者，即為同法第四百六十九條第六款所謂判決不備理
由，本院四十年台上字第一五六一號著有判例。本件上訴人主張被上訴人有違反勞動
基準法之情事，原審並未自行調查證據，將認定事實之結果所得心證之理由記明於判
決，僅抄錄原法院八十三年度上訴字第三○七六號刑事判決所載內容（按原判決理由
第三項與該刑事判決理由相同，且將原告之名稱均書為自訴人），及被上訴人高宏田
、陳永河、乙○○所涉刑責，業經法院判決無罪確定在案，即認其三人無違反勞動基
準法等之犯行，自有判決不備理由之違法。又上訴人主張被上訴人高宏田於八十三年
四月八日下午五時許，脅迫解僱上訴人，再於解僱後之次日（四月九日）起，以伊無
故連續曠工三日為藉口，解僱上訴人以圖免資遣費之發給，違反勞動基準法第十四條
第六款、第十六條及第十七條等語（見原審卷第四十二頁反面及第五十九頁反面）。
原審未於判決理由項下說明何以不足採之意見，亦有未合。上訴論旨，指摘原判決不
當，求予廢棄，非無理由。
據上論結，本件上訴為有理由，依民事訴訟法第四百七十七條第一項、第四百七十八
條第一項，判決如主文。
中      華      民      國    八十五    年      一      月     十二     日
                              最高法院民事第二庭
                                  審判長法官  曾  桂  香
                                        法官  劉  延  村
                                        法官  徐  璧  湖
                                        法官  劉  福  聲
                                        法官  陳  國  禎
      右正本證明與原本無異
                                              書  記  官
中      華      民      國    八十五    年      一      月    二十四    日
〔注意事項〕
<廠礦工人受雇解雇辦法,1,,廠礦工人受雇解雇辦法第一條第項>


司法院資訊處製作；財團法人民間司法改革基金會備份。
